臺灣新北地方法院民事判決
110年度訴字第476號
原      告  余次弘即曜弘起重工程行

訴訟代理人  賴麗娟  
            薛逢逸律師
被      告  尚辰起重工程有限公司

法定代理人  王永哉  
訴訟代理人  葉繼學律師
上列當事人間請求損害賠償事件，本院於中華民國111年10月27
日言詞辯論終結，判決如下：
    主      文
原告之訴及假執行之聲請均駁回。
訴訟費用由原告負擔。
    事實及理由
一、程序方面：按訴狀送達後，原告不得將原訴變更或追加他訴
    ，但請求之基礎事實同一者，或不甚礙被告之防禦及訴訟之
    終結者，不在此限，民事訴訟法第255條第1項第2款、第7款
    分別定有明文。又民事訴訟法第第255條第1項第2款所謂請
    求之基礎事實同一，係指變更或追加之訴與原訴之原因事實
    有其共同性，先後所為請求之主張在社會生活上可認為有共
    通性或關連性，而就原請求之訴訟及證據資料於相當程度範
    圍內具有同一性或一體性，在審理時得加以利用，俾先後兩
    請求可在同一程序得加以解決，以避免重複審理，庶能統一
    解決紛爭，用符訴訟經濟者即屬之（最高法院96年度台上字
    第471號判決意旨參照）。查原告於訴狀送達後，追加先位
    聲明，請求被告給付新臺幣（下同）280萬元本息，而將原
    訴之聲明所請求之1,141,400元本息改列為備位聲明（詳如
    後述），並追加訴訟標的民法第359條、第259條、第179條
    規定，核其所為訴之變更及追加，均係基於原告向被告購買
    移動式起重機乙台（品牌：TADANO、型號：TR-250M、打印
    號碼：326MA31751、機身序號：519007、機械牌號：LT-25
    ，下稱系爭起重機）所生損害之同一基礎事實（詳如後述）
    ，且不甚礙被告之防禦及訴訟之終結，依上列規定及說明，
    亦均無不合，應予准許。
二、原告主張：
　㈠伊於民國109年11月20日以總價280萬元向被告購買系爭起重
    機，並於同日付清價款及交車。因被告一再向伊保證車況沒
    有問題，因此在未經完整試用之情況下，即以拖車將系爭起
    重機運回臺中，惟之後發現系爭起重機零件缺損、多處泡水
    致生鏽、故障及電腦訊號異常致車輛狀況無法實時監控等。
    且系爭起重機之吊臂上更有另外焊接痕跡致漏油、變速箱損
    害須更換變速箱離合器，系爭起重機之電子煞車於購入時業
    已損害，被告故意不告知，經伊以太平宜欣郵局存證號碼52
    3號存證信函催請被告修繕，被告均不置理，伊只好自行修
    繕如鈞院卷一第13-15頁之估價單2紙所示之項目及金額，因
    而受有相當於上列修繕費用共計1,141,400元之損害。系爭
    起重機有多處瑕疵而不堪使用，伊先位依民法第354條、第3
    59條規定解除兩造間系爭起重機之買賣契約，並依同法第25
    9條規定請求被告返還買賣價金280萬元。退步言，如伊解除
    契約無理由，因系爭起重機有多處瑕疵而無法正常使用，伊
    以修繕費用作為減少價金之計算基礎，備位依民法第359條
    、第179條規定請求減少價金或依同法第227條第2項規定請
    求損害賠償修繕費用1,141,400元。
　㈡爰就先位聲明部分依民法第354條、第359條、第259條規定；
    備位聲明部分依民法第359條、第179條或第227條第2項規定
    ，聲明求為判決：先位聲明：⒈被告應給付原告280萬元，及
    自起訴狀繕本送達之翌日起至清償之日止，按週年利率百分
    之五計算之利息。⒉原告願供擔保，請准予宣告假執行；備
    位聲明：⒈被告應給付原告1,141,400元，及自起訴狀繕本送
    達之翌日起至清償之日止，按週年利率百分之五計算之利息
    。⒉原告願供擔保，請准予宣告假執行。
三、被告則以：
　㈠查系爭起重機係車齡已高達20年之中古（輪行）移動式起重
    機，且雙方已經銀貨兩訖。如眾所周知的，機械或車輛之零
    配件，隨使用之時間經過，自不能與全新之零配件相提並論
    ，故中古車輛之交易，一般均以車輛是否堪用，做為交車之
    標準，同理，系爭起重機交易亦應以系爭起重機是否堪用做
    為交易之標準。查系爭起重機於109年7月1日曾經「勞動部
    職業安全衛生署」檢查後核發檢查結果合格證明，效期至11
    0年7月13日，且經原告親自試駕測試後完成交易，足證系爭
    起重機於109年11月20日交車時處於合格堪用之狀態。若原
    告主張依民法227條不完全給付之規定請求伊為不完全給付
    之賠償，依上述說明，自應證明系爭中古起重機交易其「債
    之本旨」即給付之具體內容為何？且應證明原告所主張之不
    完全給付係可歸責於債務人（即被告）之事由所致等事實。
    否則原告所謂之「不完全」給付之情形是否確實存在？即無
    從判斷，原告之主張或請求，即無准許之餘地。
　㈡原告起訴狀後附兩份估價單之內容，原告要求更換之零件，
    均係全新之零件，顯見原告要求系爭起重機所具備之價值、
    效用或品質，與通常交易觀念中古起重機所應具備之價值、
    效用或品質等，顯不相當。且原告所提出之估價單，僅能證
    明原告主張擬更換系爭起重機全新零件之項目及價格，客觀
    上無從認定該等估價單內容足以證明系爭起重機存在瑕疵。
    故應認原告無法證明系爭起重機具有瑕疵，原告主張伊應負
    出賣人瑕疵擔保責任云云，並無理由。原告起訴狀所附兩份
    估價單總計項目共10項（詳鈞院卷一第13、15頁），其所謂
    異常需維修之內容依起訴狀後附存證信函所述，為「電腦系
    統及線路異常」。然依原告110年10月「民事陳報狀」第3頁
    「附表」（242,200元）之內容，原告主張異常需維修之項
    目，竟多達19項，且內容及金額與上述鈞院卷第13、15頁所
    載之項目與金額（1,141,400元）亦不相符。顯見原告主張
    瑕疵之內容，並非確定。原告請求賠償或減少價金之主張，
    顯然無據。
　㈢「會勘記錄表」項目9「全新下部電子煞車總成」及項目10「
    全新上部重量磅秤」部分，並不在原告起訴狀所附原證1（
    見後附附件3），109年12月16日存證信函所列通知瑕疵項目
    之列（註按：原證1存證函中僅通知電腦故障及線路異常之
    瑕疵，並只要求退還60萬元，顯然不包含上開電子煞車及磅
    秤等項目修復費用合計56萬元部分），此另由原證3所附共1
    3頁通訊軟體對話內容中，原告亦未提及有前述「下部電子
    煞車總成」或「上部重量磅秤」有無法使用或難以使用等瑕
    疵之情形（附件4），足證原告於起訴前，從未通知被告有
    關上開項目9、10之瑕疵。故依民法第356條之規定，應視為
    原告承認其所受領之物，而無鑑定之必要。況且，由原告11
    1年3月1日「民事陳報狀」所附照片第30頁，系爭起重機於
    交車後110年8月11日仍能順利上路（附件5），足證系爭起
    重機並無原告所謂「電子煞車總成」之瑕疵。綜上所述，原
    告既然無法還原、確認交車時之原貌，本項目顯然無法透過
    鑑定方式確認上開「下部電子煞車總成」或「上部重量磅秤
    」項目於交車時是否具有無法使用或難以使用，致有減損或
    不具備系爭車齡達29年（80年至109年）之起重機應具備之
    價值、效用或品質之瑕疵。由上開原告所附圖一、二之內容
    所示，系爭起重機已遭原告徹底拆卸，原告既然無法還原、
    確認交車時之原貌。依證人所述，原告有三台起重機，依原
    告所提出的估價單，也無法確定估價單所估價維修的車輛就
    是系爭起重機。況證人也表示為原告維修起重機的次數無法
    記得，且證人所述，證人所維修的車輛上部電腦變電器損壞
    電腦螢幕無法顯示，故無法出現原告證物所出現的異常數值
    畫面，故原告無法舉證證明原告所提估價單的瑕疵內容跟系
    爭起重機相關等語，資為抗辯。併為答辯聲明：⒈原告之訴
    及假執行之聲請均駁回。⒉如受不利之判決，願供擔保請准
    宣告免為假執行。
四、兩造不爭執之事實（堪信為真）：原告於109年11月20日以
    總價280萬元向被告購買系爭起重機（製造日期為80年11月
    ），並於同日付清價款及交車（見本院卷一第54頁）。
五、茲就兩造爭點及本院得心證之理由分述如下：　　
　㈠被告並未向原告保證系爭起重機之車況沒有問題，且於購買
    時原告有試用系爭起重機，系爭起重機於109年11月20日交
    車時處於合格堪用之狀態：查原告於109年11月20日以總價2
    80萬元向被告購買系爭起重機（製造日期為80年11月），並
    於同日付清價款及交車等情，已如前述。本件原告主張被告
    一再向原告保證系爭起重機之車況沒有問題，因此在未經完
    整試用之情況下，即以拖車將系爭起重機運回臺中等語，被
    告則辯稱系爭起重機於109年7月1日曾經「勞動部職業安全
    衛生署」檢查後核發檢查結果合格證明，效期至110年7月13
    日，且經原告親自試駕測試後完成交易，足證系爭起重機於
    109年11月20日交車時處於合格堪用之狀態等語，並提出被
    證1：勞動部職業安全衞生署移動式起重機檢查結果證明附
    卷可稽（見本院卷一第193頁），本件原告並未就其主張之
    上列「被告一再向原告保證系爭起重機之車況沒有問題」等
    情舉證以實其說，且原告已陳明原告在未經完整試用之情況
    下，即以拖車將系爭起重機運回臺中等語如上，足見原告有
    對系爭起重機試用，至於何謂「未經完整試用」則未見原告
    陳明，復依被告提出之上列檢查結果證明，系爭起重機於10
    4至106年，每年均有檢查員簽章，於108年6月25日及109年7
    月1日亦均有檢查員簽章，而就一般吾人社會經驗常情而言
    ，原告既對系爭起重機試用後即將之運回臺中，表示原告已
    同意系爭起重機依交車時之現狀交付，堪認系爭起重機於10
    9年11月20日交車時係處於合格堪用之狀態，故原告對系爭
    起重機試用後即將之運回臺中。
　㈡原告就其主張交車後發現系爭起重機零件缺損、多處泡水致
    生鏽、故障及電腦訊號異常致車輛狀況無法實時監控等。且
    系爭起重機之吊臂上更有另外焊接痕跡致漏油、變速箱損害
    須更換變速箱離合器，系爭起重機之電子煞車於購入時業已
    損害，被告故意不告知等情，迄未陳明被告就系爭起重機有
    何故意隱瞞其瑕疵而不告知瑕疵情事，並舉證以實其說，是
    原告主張被告故意不告知系爭起重機之上列瑕疵云云，即屬
    無據，洵不可採。
　㈢有關系爭起重機之瑕疵部分：
　⒈按物之出賣人對於買受人，應擔保其物依第373條之規定危險
    移轉於買受人時無滅失或減少其價值之瑕疵，亦無滅失或減
    少其通常效用或契約預定效用之瑕疵。但減少之程度，無關
    重要者，不得視為瑕疵。出賣人並應擔保其物於危險移轉時
    ，具有其所保證之品質；買賣標的物之利益及危險，自交付
    時起，均由買受人承受負擔，但契約另有訂定者，不在此限
    ，民法第354條、第373條定有明文。
　⒉次按「當事人主張有利於己之事實者，就其事實有舉證之責
    任。」，民事訴訟法第277條前段定有明文。本件原告主張
    系爭起重機於交車後發現有螢幕顯示異常及如上列估價單（
    即證物五）所示之各項瑕疵，且該瑕疵係於系爭起重機交付
    前即存在等情，被告則否認而辯稱如上，則依上列規定，原
    告自應就其主張之上列利己事實負舉證責任。
　⒊依原告提出之太平宜欣郵局存證號碼523號存證信函及110年1
    月4日之估價單2紙（見本院卷一第9-15頁，該估價單2紙即
    為見本院卷一第431-433頁之證物五估價單第2紙），係原告
    函催被告，請求被告於函到7日內退還60萬元作為因系爭起
    重機有上列估價單所示之各項瑕疵所需修繕費用，或將系爭
    起重機之電腦系統及線路異常全部修復，足見該存證信函所
    稱之「電腦系統及線路異常」即為上列估價單所示之各項瑕
    疵。又依上列估價單第1紙（見本院卷一第13頁，即本院卷
    一第433頁之證物五估價單第2紙），詳列「上部電腦第二塊
    基版全新1組」、「上部電腦變電器全新1組」、「上部警告
    喇叭1粒」、「副桿微調線盤（全新）」、「下部PTO電磁閥
    1組」、「下部電腦拆裝修理」、「長度角度線盤全新1組」
    、「上部柴油表拆修工資」，修繕費用共計581,400元；上
    列估價單第2紙（見本院卷一第15頁，即本院卷一第431頁之
    證物五估價單第1紙），則詳列「全新下部電子煞車總成1組
    」、「全新上部重量磅秤1組」，修繕費用共計56萬元，雖
    經證人即到原告車廠修理系爭起重機的訴外人儀成電機行員
    工張進忠到庭結證伊確有修繕上列估價單所示之各項瑕疵，
    且上列估價單係伊寫的，又「全新下部電子煞車總成1組」
    、「全新上部重量磅秤1組」及副桿微調無法從電腦螢幕上
    顯示的故障、上部電腦變電器的故障、上部警告喇叭的故障
    、下部PTO電磁閥的故障、下部電腦的故障、長度角度線盤
    的故障、上部柴油表的故障、上部柴油表的故障等在使用系
    爭起重機時，上開問題都可以發現，上部電腦有一個螢幕，
    車子有什麼問題的話，故障碼就會自動跑出來。本件車輛，
    螢幕顯示不正常。螢幕是否能顯示不正常及如螢幕能正常顯
    示，其內容所呈現數值也不正常。如不進行檢測的話，沒有
    辦法知道車輛有上開的問題等語（見本院卷二第85-94頁）
    ，足見原告購入系爭起重機後，經證人張進忠檢測確實有如
    上列估價單（即證物五）所示之各項瑕疵，且系爭起重機的
    螢幕顯示異常，如不進行檢測的話，沒有辦法知道車輛有上
    開的問題。惟查，系爭起重機於109年11月20日交車時係處
    於合格堪用之狀態，業經本院認定如前述，且依上列證人張
    進忠之證詞，並未敘及系爭起重機的螢幕顯示異常及如上列
    估價單（即證物五）所示之各項瑕疵究係於何時發生，復依
    原告提出之證物三：原告與被告及介紹人之通訊軟體「LINE
    」對話紀錄截圖（見本院卷一第145-171、417-421頁）所示
    ，其對話紀錄之時間為109年12月7日，距109年11月20日交
    車，已有17日之久，又上列110年1月4日之估價單距109年11
    月20日交車，亦有1個月餘，而原告為起重工程行，其購買
    系爭起重機係為了營業使用，衡情實無法排除系爭起重機的
    螢幕顯示異常及如上列估價單（即證物五）所示之各項瑕疵
    係於109年11月20日交車後發生，尚難逕認系爭起重機的螢
    幕顯示異常及如上列估價單（即證物五）所示之各項瑕疵係
    於109年11月20日交車前發生。此外，原告復未能提出其他
    積極之證據供本院審酌。是本件原告主張系爭起重機因有螢
    幕顯示異常及如上列估價單（即證物五）所示之各項瑕疵而
    不堪使用，伊先位依民法第354條、第359條規定解除兩造間
    系爭起重機之買賣契約，並依同法第259條規定請求被告返
    還買賣價金280萬元。退步言，如伊解除契約無理由，因系
    爭起重機有多處瑕疵而無法正常使用，伊以修繕費用作為減
    少價金之計算基礎，備位依民法第359條、第179條規定請求
    減少價金或依同法第227條第2項規定請求損害賠償修繕費用
    1,141,400元等語，均屬無據，不應准許。
六、從而，原告先位聲明部分依民法第354條、第359條、第259
    條規定；備位聲明部分依民法第359條、第179條或第227條
    第2項規定，請求被告給付如先位聲明及備位聲明所示，均
    為無理由，應予駁回。原告之訴既經駁回，其假執行之聲請
    即失所附麗，應併予駁回。
七、本件事證已臻明確，兩造其餘攻擊、防禦方法及舉證，經本
    院審酌後，認對於判決結果均無影響，爰不一一論述，併此
    指明。
八、據上論結，本件原告之訴為無理由，爰判決如主文。　　　
中　　華　　民　　國　　111 　年　　10　　月　　31　　日
                  民事第三庭    法  官  楊千儀
正本係照原本作成。
如對本判決上訴，須於判決送達後20日內向本院提出上訴狀（需
按他造人數附繕本，勿逕送上級法院）。如委任律師提起上訴者
，應一併繳納上訴審裁判費，否則本院得無庸命補正，逕為裁定
駁回上訴。
中　　華　　民　　國　　111 　年　　10　　月　　31　　日
                                書記官 李育真